臺灣士林地方法院刑事判決
                                      110年度訴字第420號
公  訴  人  臺灣士林地方檢察署檢察官
被      告  葉兩雄


            楊正茂


上列被告等因傷害案件，經檢察官提起公訴（110 年度偵字第66
95號），本院判決如下：
    主    文
葉兩雄、楊正茂犯傷害罪，各處拘役拾日，如易科罰金，均以新
臺幣壹仟元折算壹日。均緩刑貳年。
    犯罪事實
一、葉兩雄與楊正茂均為臺北市○○區○○路00號「浩然敬老院」之
    住民，2 人平日互不順眼，於民國110 年2 月9 日7 時15分
    許，2 人在敬老院1 樓服務台前相遇，僅因互不順眼，竟各
    基於傷害之犯意，先以手推擠對方，進而互相扭打、揮拳，
    經工作人員發覺欲拉開2 人，2 人仍持續扭打，經在場其他
    人幫忙始將2 人拉開，葉兩雄因而受有臉部1.5 公分撕裂傷
    及挫瘀傷、疑似鼻骨閉鎖性骨折之傷害，楊正茂則受有左側
    手部挫瘀傷及擦傷、左右側拇指挫瘀傷之傷害。
二、案經葉兩雄、楊正茂告訴臺北市政府警察局北投分局報告臺
    灣士林地方檢察署檢察官偵查起訴。
    理    由
一、證據能力：
    按被告以外之人於審判外之言詞或書面陳述，除法律有規定
    者外，不得作為證據；又被告以外之人於審判外之陳述，雖
    不符合刑事訴訟法第159 條之1 至第159 條之4 之規定，而
    經當事人於審判程序同意作為證據，法院審酌該言詞陳述或
    書面陳述作成時之情況，認為適當者，亦得為證據，而當事
    人、代理人或辯護人於法院調查證據時，知有上開不得為證
    據之情形，而未於言詞辯論終結前聲明異議者，視為有前項
    之同意，刑事訴訟法第159 條第1 項及第159 條之5 分別定
    有明文。次按刑事訴訟法第159 條之5 立法意旨，在於確認
    當事人對於傳聞證據有處分權，得放棄反對詰問權，同意或
    擬制同意傳聞證據可作為證據，屬於證據傳聞性之解除行為
    ，如法院認為適當，不論該傳聞證據是否具備刑事訴訟法第
    159 條之1 至第159 條之4 所定情形，均容許作為證據，不
    以未具備刑事訴訟法第159 條之1 至第159 條之4 所定情形
    為前提（最高法院104 年度第3 次刑事庭會議決議可資參照
    ）。本判決後述所引之各項證據，其屬傳聞證據之部分，檢
    察官、被告於審判程序，對於該等證據之證據能力均無爭執
    ；又本院審酌上開證據資料製作時之情況，尚無違法不當或
    證明力明顯過低之瑕疵，與本案待證事實復俱有關連性，認
    以之作為本案證據應屬適當，該等證據均有證據能力。另本
    判決所引用資以認定事實所憑之非供述證據，並無證據證明
    係公務員違背法定程序所取得，依刑事訴訟法第158 條之4
    反面解釋，有證據能力。
二、認定犯罪事實所憑之證據及理由：
    訊據被告葉兩雄、楊正茂均矢口否認上開傷害犯行，均辯稱
    ：沒有打對方云云。然查：
　㈠葉兩雄於警詢時已指稱：當時我在1 樓服務台前，正要去飲
    水機泡咖啡，楊正茂剛好在裝水，對我咳嗽一聲，就突然打
    我，徒手攻擊我臉部，我受有臉部1.5 公分撕裂傷及挫瘀傷
    、疑似鼻骨閉鎖性骨折之傷害等語明確（見偵卷第18頁），
    另據楊正茂於警詢時指稱：我在敬老院1 樓服務台前，當時
    我要去飲水機倒水，葉兩雄看見我就用手摀住他自己的鼻子
    ，暗示我身上很臭，葉兩雄已經不是第一次對我做這個動作
    ，因為我知道葉兩雄嫌我臭，我也說他很臭，葉兩雄罵我說
    「幹！想打架嗎？」我告訴葉兩雄要打就出來外面講，葉兩
    雄越說越靠前，我也上前，葉兩雄突然用右手揮拳打我胸口
    ，之後我也還手扭打在一起，我受有左側手部挫瘀傷及擦傷
    、左右側拇指挫瘀傷之傷害等語綦詳（見偵卷第10頁），復
    有監視錄影光碟、監視錄影擷圖在卷可憑（見偵卷證物袋、
    第29頁），且上開監視錄影檔案經檢察官當庭勘驗結果如下
    ：錄影檔案時間25秒時，葉兩雄右轉進入走廊，錄影檔案時
    間31秒時，葉兩雄消失在畫面中，錄影檔案時間37秒時，葉
    兩雄再度出現，葉兩雄、楊正茂雙雙放下手中的杯子，錄影
    檔案時間45秒時，雙方開始互推、扭打、揮拳，錄影檔案時
    間56秒時，一名女性工作人員上前勸架，試圖拉開2 人，但
    都拉不開，後來其他人來幫忙，直到檔案結束等情，有訊問
    筆錄在卷可參（見偵卷第55頁），堪認葉兩雄、楊正茂互相
    傷害對方，葉兩雄、楊正茂辯稱：未動手云云，要難採憑。
    此外並有臺北市立聯合醫院（陽明院區）診斷證明書在卷足
    稽（見偵卷第25頁、第27頁），葉兩雄、楊正茂上開犯行，
    均堪認定。
　㈡楊正茂雖另辯稱：我是要防衛云云。但查：正當防衛必須對
    於現在不法之侵害始得為之，侵害業已過去，或無從分別何
    方為不法侵害之互毆行為，均不得主張防衛權，而衡以一般
    社會經驗法則，互毆係屬多數動作構成單純一罪而互為攻擊
    之傷害行為，縱令一方先行出手，而還擊之一方在客觀上苟
    非單純對於現在不法侵害為必要排除之反擊行為，因其本即
    有傷害之犯意存在，則對其互為攻擊之還手行為，自無主張
    防衛權之餘地（最高法院30年上字第1040號判例、92年度台
    上字第3039號判決意旨參照）。案發當日葉兩雄再度出現在
    服務台前，葉兩雄、楊正茂雙雙放下手中的杯子，雙方開始
    互推、扭打、揮拳等情，有上開訊問筆錄在卷可查（見偵卷
    第55頁），葉兩雄、楊正茂開始互推、扭打、揮拳均非單純
    對於他方現在不法之行為為必要阻擋之反擊行為，而屬無從
    分辨何方為不法侵害之互毆行為，足認葉兩雄、楊正茂本即
    有傷害之犯意存在，依上說明，楊正茂自不能援正當防衛為
    由而阻卻違法至明。
　㈢綜上所述，葉兩雄、楊正茂犯罪事證明確，各應依法論科。
三、論罪科刑之理由：
  ㈠核葉兩雄、楊正茂上開所為，均係犯刑法第277 條第1 項之
    傷害罪。
  ㈡爰審酌葉兩雄、楊正茂僅因互不順眼，竟以上開方式傷害對
    方，發洩其情緒，致其等各受有上開傷害，所為應予非難；
    衡酌其等否認犯行，未見悔意之犯後態度，迄未與對方達成
    和解、賠償損失或取得其諒解，兼衡其等於案發時同為敬老
    院住民之關係，再衡其犯罪動機、主觀惡性、犯罪手段、情
    節、雙方各自受傷之程度，及其等自述之智識程度、工作情
    形、生活狀況等一切情狀，分別量處如主文所示之刑，並各
    諭知易科罰金之折算標準。
　㈢楊正茂前於77年間因妨害自由案件，經臺灣基隆地方法院78
    年度易字第58號判決判處有期徒刑5月確定，於78年7月28日
    徒刑易科罰金執行完畢後，迄今未曾再因故意犯罪，受有期
    徒刑以上刑之宣告，葉兩雄則未曾因故意犯罪受有期徒刑以
    上刑之宣告等情，有臺灣高等法院被告前案紀錄表在卷可憑
    （見本院卷第7頁至第10頁），此次一時失慮，致罹刑典，
    經此偵審程序及科刑教訓後，應已知所警惕，本院因認前開
    所宣告之刑以暫不執行為適當，爰均諭知緩刑2 年，以啟自
    新。
據上論斷，應依刑事訴訟法第299 條第1 項前段，刑法第277 條
第1 項、第41條第1 項前段、第74條第1項第1款、第2款，刑法
施行法第1 條之1 第1 項，判決如主文。
本案經檢察官王碧霞提起公訴，檢察官江玟萱到庭執行職務。
中　　華　　民　　國　　110 　年　　11　　月　　8 　　日
                  刑事第五庭審判長法  官  黃怡瑜
                                  法  官  黃瀞儀
                                  法  官  郭韶旻
以上正本證明與原本無異。
如不服本判決應於收受送達後20日內向本院提出上訴書狀，並應
敘述具體理由。其未敘述上訴理由者，應於上訴期間屆滿後20日
內向本院補提理由書( 均須按他造當事人之人數附繕本) 「切勿
逕送上級法院」。
                                  書記官  林毓珊
中　　華　　民　　國　　110 　年　　11　　月　　8 　　日
附錄本案論罪科刑法條全文
刑法第277條
傷害人之身體或健康者，處5 年以下有期徒刑、拘役或50萬元以
下罰金。
犯前項之罪，因而致人於死者，處無期徒刑或7 年以上有期徒刑
；致重傷者，處3 年以上10年以下有期徒刑。